【裁判字號】    99,易,36
【裁判日期】    990224
【裁判案由】    詐欺
【裁判全文】
臺灣臺中地方法院刑事判決                99年度易字第36號
公  訴  人  臺灣臺中地方法院檢察署檢察官
被      告  甲○○
上列被告因詐欺案件，經檢察官提起公訴（98年度偵字第20923
號），本院判決如下：
    主  文
甲○○幫助意圖為自己不法之所有，以詐術使人將本人之物交付
，處有期徒刑肆月，如易科罰金，以新臺幣壹仟元折算壹日。
    犯 罪 事 實
一、甲○○可預見提供金融帳戶供他人使用，其帳戶將可能淪為
    他人作為行使詐欺犯罪之工具，仍基於縱使有他人持其交付
    之金融帳戶以詐欺取財，亦不違背其本意之幫助詐欺犯意，
    於民國98年7 月25日前某日，在不詳地點，將其所申設第一
    商業銀行東勢分行帳號00000000000 號帳戶之提款卡及密碼
    ，提供予真實姓名年籍不詳之已成年詐騙集團成員使用，嗣
    該名詐騙集團成員與其所屬詐欺集團取得該提款卡後，即共
    同基於意圖為自己不法所有之犯意，先於98年6 、7 月起，
    由已成年詐騙成員，偽稱「雨落心扇」之成年女子，在網際
    網路「尋夢園」聊天室及電話與乙○○聊天，謊稱係援交妹
    ，向乙○○表示如要約其出去吃飯，需先匯款新台幣（下同
    ）10萬元，以確認乙○○是否為警察，待確認非警察後，隨
    即將款項匯回予乙○○，致乙○○不疑有他，陷於錯誤，於
    98年7 月26日下午約5 時許，至新竹市交通大學附近之第一
    商業銀行提款機，先提領現金10萬元，再使用提款機之現金
    存款功能，將提領之現金分成9 萬2000元、7000元及1000元
    ，先後3 次存入甲○○上開帳戶內。嗣乙○○發現受騙報警
    處理，經警方通知甲○○到案說明，並提出其所有上述銀行
    帳戶存摺1 本供警方扣案。
二、案經臺中市警察局第五分局報告及乙○○訴由臺灣臺中地方
    法院檢察署檢察官偵查起訴。
    理  由
壹、證據能力部分：
    按被告以外之人於審判外之言詞或書面陳述，除法律有規定
    者外，不得作為證據；又被告以外之人於審判外之陳述，雖
    不符前四條之規定，而經當事人於審判程序同意作為證據，
    法院審酌該言詞陳述或書面陳述作成時之情況，認為適當者
    ，亦得為證據。當事人、代理人或辯護人於法院調查證據時
    ，知有第159 條第1 項不得為證據之情形，而未於言詞辯論
    終結前聲明異議者，視為有前項之同意。刑事訴訟法第159
    條第1 項、第159 條之5 分別定有明文。經查，本判決下列
    所引用之各該被告甲○○以外之人於審判外之陳述（包含書
    面陳述），除公務員職務上製作之紀錄文書，並無顯不可信
    之情況，依刑事訴訟法第159 條之4 第1 款規定，有證據能
    力外，其餘屬傳聞證據部分，檢察官、被告於本院準備程序
    中均表示沒有意見，且迄於言詞辯論終結前亦未聲明異議。
    本院審酌上開證據資料製作時之情況，尚無違法不當及證明
    力明顯過低之瑕疵，亦認為以之作為證據應屬適當，故揆諸
    前開規定，爰依刑事訴訟法第159 條之5 規定，認前揭證據
    資料均有證據能力。
貳、認定事實部分：
一、訊據被告甲○○固坦承系爭帳戶、提款卡及密碼係由其使用
    ，並經證人即告訴人乙○○於前揭時、地，匯上述款項至系
    爭帳戶等情不諱，惟矢口否認有何幫助詐欺取財之犯行，辯
    稱：伊所有第一商業銀行東勢分行帳號00000000000 號存摺
    並未遺失，提款卡約在98年7 月間遺失，密碼與提款卡並沒
    有放在一起，伊也沒有將密碼寫在任何物品上或將密碼告訴
    任何人，別人不會知道提款卡密碼，伊不認識告訴人乙○○
    云云。
二、經查：
(一)、系爭帳戶係由被告所申請使用一節，為被告所自承，並有第
    一商業銀行東勢分行分別於98年8 月10日以一東勢字第0021
    2 號函覆警方之被告活期儲蓄存款戶開戶基本資料及未登摺
    帳項查詢清單等資料（見警卷第15頁至16頁反面），及於同
    年9 月29日以一東勢字第00265 號函覆檢察官之被告上述帳
    戶自93年1 月1 日起迄98年9 月25日止交易明細資料（見偵
    卷第12頁至第20頁），此情應堪認定。且證人即告訴人乙○
    ○確曾於前揭時間，遭詐欺集團成員以前開詐騙方式行騙，
    因而陷於錯誤，於上開時、地，以現金存款之方式，將10萬
    元存入被告前述帳戶內，該筆款項隨即遭詐欺集團成員提領
    一空等情，業據證人乙○○於警詢、偵查時證述遭詐騙損失
    10萬元等情綦詳（見警卷第6 頁至第8 頁），並扣案之被告
    所有前揭帳戶存摺1 本可稽，復有自動櫃員提款機交易明細
    3 張、查詢已印摺交易詳情1 張（見警卷第9 頁至第10頁）
    、內政部警政署反詐騙案件紀錄表、新竹縣政府警察局竹北
    分局新工派出所受理詐騙帳戶通報警示簡便格式表各1 紙在
    卷可參，上開事實應堪認定。
(二)、被告雖辯稱：伊僅遺失系爭帳戶之提款卡，密碼與提款卡沒
    有放在一起，未將密碼寫在任何物品上或將密碼告訴任何人
    ，他人不會知道密碼。伊於98年7 月29日下午5 時30分接獲
    銀行來電詢問是否將帳戶賣予他人，才知道帳戶已列為警示
    帳戶云云。惟被告於警詢、本院準備程序及審理時分別供稱
    ：「提款密碼係321315。伊從換晶片卡就使用前開密碼，從
    來沒有更換過」一節在卷（見警卷第4 頁、本院卷第12頁、
    18 頁 反面）甚詳，可知被告既稱其未將第一商業銀行東勢
    分行帳戶提款卡之密碼書寫在任何物品上，或將密碼告訴任
    何人，外人不知其密碼為何，且該密碼之設定既非採用被告
    之出生年月日、身分證統一編號、電話號碼或地址等他人可
    輕易猜中之「懶人密碼」，第三人自然無法知悉密碼為何！
    加以被告所使用前揭提款卡係附加有晶片功能，密碼為6 位
    數，他人難以在3 次按試密碼之機會下破解，進而使用該帳
    戶，是被告應係將其提款卡之密碼告知他人無訛。再者被告
    所有上述帳戶自97年9 月16日起迄告訴人於98年7 月26日現
    金存款10萬元前，被告之帳戶內最多存款於97年9 月16日只
    餘1,693 元，於98年7 月26日告訴人受騙存入現金前只剩25
    元，於此段時間內，被告並未另外存入任何款項，而告訴人
    於98年7 月26日分3 次以現金存款10萬元後，隨即遭人於同
    日以提款卡分次提領一空，可推知被告係於98年7 月25日前
    某時，將上開帳戶之提款卡及密碼交予詐欺集團成員使用無
    疑。
(三)、再者帳戶存摺、提款卡及密碼遺失者，若原持用人至金融機
    構辦理掛失止付，詐欺集團將無法提領詐得款項，且詐欺集
    團若未得原帳戶持用人同意而加以使用，則所詐得金額亦有
    可能遭原帳戶持用人提領一空，而詐騙所得之金額動輒上萬
    元，詐欺集團衡情當無罔顧業已花費大量人力、物力、時間
    詐得被害人信任後，命被害人匯款至一隨時可能因掛失止付
    而不能提領款項之帳戶內之理。因此，本案被告之系爭帳戶
    之提款卡，若係遺失而落入詐欺集團成員之手，詐欺集團為
    避免上述風險，當不致於使用該帳戶行騙。是被告係任意將
    上開帳戶之提款卡及密碼交予他人使用之事實，堪以認定。
    而金融存摺攸關個人財產權益之保障，其專有性甚高，除非
    本人或與本人親密關係者，難認有何理由可自由流通使用該
    存摺，一般人均有妥為保管及防止他人任意使用之認識，縱
    特殊情況偶需交付他人使用，亦必深入瞭解用途及合理性，
    始予提供，而該等專有物品如落入不明人士手中，又未加以
    闡明正常用途，極易被利用為與財產有關之犯罪工具，此為
    吾人依一般生活認知所易於體察之常識。且近年來，以各類
    不實電話內容而詐欺取財之犯罪類型層出不窮，該等犯罪，
    多數均係利用他人帳戶作為詐欺所得財物之出入帳戶，業經
    媒體廣為披載，是依一般人通常之知識、智能及經驗，均已
    詳知向陌生人購買、承租或其他方法取得帳戶者，多係欲藉
    該帳戶取得不法犯罪所得，且隱匿帳戶內資金之實際取得人
    之身分，以逃避追查。則被告既係成年、有智識且有相當社
    會經驗之人，對此亦應知之甚詳，自難諉稱不知。是以，雖
    卷內事證並無積極證據證明被告知悉該詐欺犯罪集團將如何
    犯罪，而無法於本件認定被告有共同詐欺之犯罪認識，然被
    告提供其所有系爭帳戶之提款卡（含密碼）予姓名年籍不詳
    之已成年詐欺集團成員使用，對於其帳戶將可能被用作詐欺
    取財等非法用途上，應有所預見，且主觀上有容任該詐騙集
    團成員將上開存款帳戶作為詐欺取財之匯款指定帳戶使用，
    亦並不違背其本意之不確定故意甚明。
(四)、綜上所述，被告前開辯解，均係屬事後卸責之詞，不足採信
    。本案事證明確，被告犯行已堪認定，應予依法論科。
、論罪科刑部分：
    按刑法上之幫助犯，係對於犯罪與正犯有共同之認識，而以
    幫助之意思，對於正犯資以助力，而未參與實施犯罪之行為
    者而言（最高法院75年度臺上字第1509號、84年度臺上字第
    5998號、第6475號、88年度臺上字第1270號判決亦同此意旨
    ）。是以如未參與實施犯罪構成要件之行為，且係出於幫助
    之意思提供助力，即屬幫助犯，而非共同正犯。本件被告基
    於幫助之犯意，提供上述系爭帳戶資料予犯罪人士，以上揭
    詐騙手法施行詐術，致告訴人乙○○匯款至被告所提供之上
    開帳戶，然無證據證明被告有參與詐欺犯行之構成要件行為
    。核被告所為，應係犯刑法第30條第1 項、第339 條第1 項
    之幫助詐欺取財罪。被告以幫助之意思，為詐欺罪構成要件
    以外之行為，幫助他人犯上開詐欺之罪，爰依刑法第30條第
    2 項之規定，按正犯之刑減輕之。爰審酌被告提供金融帳戶
    資料供詐欺集團詐騙使用，助長詐騙財產犯罪之風氣，造成
    無辜民眾受騙而受有金錢重大損失，實為當今社會層出不窮
    之詐財事件所以發生之禍源，導致社會互信受損，擾亂金融
    交易往來秩序，影響層面廣泛，且亦因被告提供個人帳戶，
    致使執法人員難以追查該詐騙犯罪人之真實身分，兼衡被害
    人之人數及因此所受之損害程度，被告迄今仍未與告訴人和
    解，賠償其所受之損害等一切情狀，量處如主文所示之刑，
    並諭知易科罰金之折算標準。至被告已將上揭系爭帳戶之存
    摺、提款卡及密碼等物品，分別交予警方扣案或不詳之詐欺
    集團成員使用，其中提款卡及密碼不僅未經扣案，且該帳戶
    已列為警示帳戶，實無沒收實益，爰不為沒收之諭知，附此
    敘明。
據上論斷，應依刑事訴訟法第299 條第1 項前段，刑法第339 條
第1 項、第30條第1 項前段、第2 項、第41條第1 項前段，刑法
施行法第1 條之1 第1 項、第2 項前段，判決如主文。
本案經檢察官丙○○到庭執行職務。
中    華    民    國    99    年    2     月    24    日
            刑事第十三庭  審判長法  官  楊萬益
                                法  官  劉邦繡
                                法  官  蔡建興
以上正本證明與原本無異。
如不服本判決應於收受判決後10日內向本院提出上訴書狀，並應
敘述具體理由；其未敘述上訴理由者，應於上訴期間屆滿後20日
內向本院補提理由書（均須按他造當事人之人數附繕本）「切勿
逕送上級法院」。
                                書記官  譚系媛
中    華    民    國    99    年    2     月    24    日
附錄本案論罪科刑法條全文：
中華民國刑法第339條
意圖為自己或第3人不法之所有，以詐術使人將本人或第3人之物
交付者，處5年以下有期徒刑、拘役或科或併科1000元以下罰金
。
以前項方法得財產上不法之利益或使第3人得之者，亦同。
前二項之未遂犯罰之。

司法院資訊處製作；財團法人民間司法改革基金會備份。
